---
title: "R 에서 Hugo 로 웹페이지 만들기"
subtitle: "Web Page Making with Hugo in R"
author: 권세훈(상명대)
output: 
  html_document:
    toc: true
    toc_float:
      toc_collapsed: true
    toc_depth: 5
    number_sections: true
    theme: lumen
---

```{r setup, include=FALSE}
knitr::opts_chunk$set(echo = TRUE, eval=FALSE)
```

# 문서 내용 전반의 기본 출처

- https://samtoet.cool/posts/how-tf-does-this-blog-thing-work/

- https://aispiration.com/comp_document/ds-netlify-protection.html#

# 기본 구조 준비 Prepare

- [RStudio](https://www.rstudio.com/) : 개인 작업 담당 

- [GitHub](https://github.com/) : 버전 컨츠롤(for the code version control)

- [Netlify](https://www.netlify.com/) : 웹페이지 게시(for the web publish)

# GitHub

- 저장소 개설 및 프로젝트명 설정: Create a new repository: naming the project

  * Public: for free usage

  * 초기 설정: Initialize with

    - README.md

    - .gitignore: ex. R

    - license: ex. MIT

- 저장소 주소를 복사: copy the repository URL or SSH

# git 명령어 사용(from the command line)

- Window:

  * [git-scm](https://git-scm.com/) or

  * [git for windows](https://gitforwindows.org/)

  * 관리프로그램 설치 후 bash 명령어($ 커서에서 작동) 이용

- Linux: `$ sudo apt install git`

# RStudio

## 새로운 프로젝트 만들기: Create a New Project

- Version Control

- Git

- URL/Name/Directory

## Hugo 패키지 설치 및 실행

### install Package

```{r}
install.packages("blogdown")
blogdown::install_hugo()
```
  * Check the Hugo version #.#.#
  * Later, you can check the version by command `Hugo_version()`

### Create Website 

```{r}
blogdown::new_site(theme="h-enk/doks", force = TRUE)
```
- [Hugo theme](https://gohugo.io/) 싸이트에서 다른 테마도 이용 가능
- You can use other themes in [Hugo theme](https://gohugo.io/) 

## GitHub 에 파일 올리기

### 먼저 깃허브 원격접속 수정하려면 인증수단 마련

- 기본적으로 HTTPS 방식과 SSH 방식이 있다

- WSL 사용자는 SSH 방식이 좋을 것으로 판단한다

#### SSH 방법

1) 개인 리눅스 쉘에서 SSH 키를 생성/등록
  
  ```{bash}
  cd
  mkdir ~/.ssh
  chmod 700 ~/.ssh
  cd .ssh
  ssh-keygen -t rsa -b 4096 -C "메일 주소 입력"
  ```
  
* 명령 옵션 내용
  
  * -t: 키 유형을 지정: 여기서는 rsa
    
  * -b: 비트수: 지정하지 않는 경우 rsa 디폴트는 3072비트(4096은 2의 12승)
  
  * -C: 코멘트: 공개키 내용 마지막 부분에 적히게 됨
  
* 명령 결과로 암호입력을 요구받고 암호입력
  
  - 그러면 저장위치와 key fingerprint 와 randomart image 표시됨
  
* `ls -l` 명령으로 `id_rsa` 및 `id_rsa.pub` 두 파일 생성 확인
  
  - `id_rsa`는 개인키이므로 절대적으로 보안에 유의할 것
  
  - `id_rsa.pub`는 공개키이므로 화면 출력해 내용을 복사해 둠
  
    * 공개키 내용은 `cat ~/.ssh/id_rsa.pub` 등으로 확인 가능
      
    * 내용은 `ssh-rsa`로 시작해 `본인 메일 주소`로 끝난다 
  
* 이제 `ssh-add ~/.ssh/id_rsa` 명령으로 개인키를 SSH-Agent에 등록
  
* 만약 이미 가지고 있다면 기존의 것을 이용하면 된다
  
  - 일반적으로 `~/.ssh` 경로에 위치
  
2) 깃허브에 공개키 등록
  
* 깃허브 개인계정 표시에서 
  
  - Settings > SSH and GPG keys > New SSH key
  
    * Title: 키 이름 기억나기 좋게 아무렇게나 명명
  
    * Key 부분에 공개키 내용을 붙여넣기함
    
    * 박스 하단에 Add SSH key 클릭
    
  - 그러면 SSH keys 창에 내가 몀명한 키가 등록된 내용이 보임
    
* 깃허브 Clone or download 부분에서 접근방식 변경
  
  - 기본 설정으로 Clone with HTTPS 로 되어 있는데
    
  - 이를 Use SSH 로 수정하고 그 저장소 주소를 복사해 둠 
  
3) 내 리눅스 환경으로 돌아와서 저장소 주소를 추가함
  
  ```{bash}
  git remote add origin git@github.com:*****.git
  ```
  
- `git remote show` 명령으로 origin 저장소가 등록된 것을 확인
  

#### 깃허브 이용을 위한 환경 설정

- First, we need to configure our Git environment

```{bash}
git config --global user.name "yourName"
git config --global user.email "yourEmail"
# git config --list # checkout your configuration
# 윈도우 사용자는 cmd 명령으로 실행
```

깃 명령은 3단계로 구성
Git requires three steps

  1) add
  2) commit
  3) push

Rstudio 에서도 Git 방식으로 프로젝트 만들면 Git 메뉴가 생김  

- Rstudio Git menu provide these three steps 

  1) add: click the selection boxes for the files/directories
  2) commit: writing commit message and click the commit button
  3) push: click the push button to upload the files to the GitHub 

Rstudio와 별개로 명령창에서도 깃 명령을 직접 실행할 수도 있음
You can also do the same jobs in your own command line terminal

- For the case of not using the Rstudio:
```{bash}
git config --global user.name "yourName"
git config --global user.email "yourEmail"
# git config --list # checkout your configuration

git init
git add READE.md # GitHub에서 할 수도 있으나, 나중에 합칠 때 에러 날 수 있음
# git statues # commit 대상 변경사항(생성/수정/삭제) 정보 확인 

git commit -m "my commit message" # 나중에 왜 그렇나 기억나도록 History 기록
git branch -M main # 깃 사용자/사용권한 설정: 책임자 아니면 main 아닌 ***
git remote add origin {Git_URL} # 참고로 Rstudio는 프로젝트 생성시 Git URL 설정
# git remote -v # check out the remote repository 
git push -u origin main
```

# 짜잔

앞에서 푸쉬 명령으로 GitHub에 프로젝트를 올리면 바로 Netlify 웹페이지가 생성/수정됨!!!


# 에러 등 예외사항 처리

- 병합시 에러 날 때:
```{bash}
git checkout main
git merge {mybranch}
```

- 또는 git pull 시 stash 또는 merge 를 우선 하라고 나올 때: 
  * [출처](https://mosei.tistory.com/entry/GIT-git-pull-시-merge-오류가-날때-강제-git-pull-덮어쓰기-방법)
  * 중요하지 않은 경우는 다음과 같이 덮어쓰기 하는 것이 빠르다.
  
1. git pull 받을 목록을 repository 에서 업데이트
```{bash}
git fetch --all
```
  
2. git reset 으로 head를 최신으로 가리킨다
```{bash}
git reset --hard origin/master
```

3. git pull 로 확인
```{bash}
git pull
```
  * 이렇게 하면 그냥 최신버전 헤드를 가리킴으로써 덮어쓰기와 같은 효과가 된다.
  
---
End of Doc